【裁判字號】    96,金上,6
【裁判日期】    970311
【裁判案由】    損害賠償
【裁判全文】
臺灣高等法院臺中分院民事判決           96年度金上字第6號
上  訴  人  建律股份有限公司
法定代理人  乙○○
訴訟代理人  林易佑律師
被  上訴人  丁○○
訴訟代理人  蕭文濱律師
被  上訴人  元富證券股份有限公司
法定代理人  甲○○
訴訟代理人  曾佩琪
複  代理人  丙○○
上列當事人間請求損害賠償事件，上訴人對於中華民國96年6月
21日台灣台中地方法院第一審判決（96年度金字第1號），提起
上訴，本院於97年2月26日言詞辯論終結，判決如下：
    主  文
上訴駁回。
第二審訴訟費用由上訴人負擔。
    事實及理由
一、被上訴人元富證券股份有限公司（下稱元富證券公司）之法
    定代理人由陳文鋒變更為甲○○，元富證券公司具狀聲明由
    甲○○承受訴訟，自無不合，應予准許。
二、上訴人起訴主張：被上訴人丁○○為元富證券公司學士分公
    司業務襄理，93年 9月間為遊說上訴人加入其台北期貨部門
    之代操交易，對上訴人提出保障原本即保證每月獲利 1％之
    代操條件，惟當月代操獲利超過 1％時，應將多出部分之金
    額撥給代操人員作為報酬。上訴人分別於93年 9月24日、93
    年12月22日各入金新台幣（下同）2百萬元，共4百萬元，供
    丁○○代操。詎料迄94年 9月上訴人結束代操交易時，僅餘
    本金1,050,462元，共虧損2,949,538元。丁○○身為證券及
    期貨之業務員，竟違法攬客從事期貨之代操交易，且對於客
    戶為獲利之保證，核其行為分別違反期貨交易法第73條第 1
    項及第63條第2、3款等法律規定，其不法侵害上訴人權利之
    行為，應認已符合民法第184條第1項後段及第 2項等侵權行
    為規定，且屬證券公司從業人員執行職務內之事項，應由丁
    ○○之僱用人即元富證券公司負連帶賠償責任。爰求為命被
    上訴人連帶給付 2,949,538元，及自起訴狀繕本送達翌日起
    算法定遲延利息之判決。
三、被上訴人丁○○則以：依上訴人提出之丁○○名片、上訴人
    帳戶往來紀錄、元富證券公司期貨對帳單、上訴人銀行帳戶
    等證物，均無從證明兩造間存有保證獲利之代客操作契約。
    且縱認上訴人與丁○○成立保證獲利之代客操作契約，丁○
    ○代上訴人進行期貨操作，係屬授權範圍內之權限，上訴人
    未就丁○○有逾越或濫用權限下單交易之情事為舉證，自與
    民法第184條第1項後段之規定不符。又投資交易恆存在虧損
    風險，上訴人並非不知投資虧損風險之存在，且上訴人自93
    年4月6日存入資金後至95年12月16日，期間多次進出數萬元
    至數百萬元之不等金額，當時丁○○為上訴人所為期貨交易
    之淨值有盈有虧，元富證券公司每月亦按時寄發買賣報告書
    、對帳單，告知上訴人投資損益狀況，是丁○○縱有違反期
    貨管理、業務規則之代客操作行為進行投資交易，其結果亦
    可能有盈有虧，是投資之損益，與丁○○是否違法代客操作
    ，並無因果關係，自不符民法第184條第2項之規定等語，資
    為抗辯。
四、被上訴人元富證券公司則以：上訴人係委由丁○○代操，該
    契約自存在於上訴人與丁○○間，與元富證券公司無涉，上
    訴人交付金錢予丁○○，係屬契約所為之行為，丁○○以該
    筆金錢進行投資發生虧損，係屬處理受委任事務所生之損害
    ，為上訴人與丁○○間債務不履行之法律關係，與元富證券
    公司有無侵權行為無關。又民法第188條第1項所謂僱用人之
    連帶賠償責任，以其受僱人因執行職務所加於他人之損害為
    限，若受僱人因個人之犯罪行為而害及他人之權利者，即與
    該條之責任要件不符，殊無該他人據以請求連帶賠償餘地。
    期貨交易法第63條第 2款規定，期貨業務員不得對期貨交易
    人作獲利之保證，同法118條第1項第 1款並定有罰則，顯見
    丁○○代操及保證獲利之行為，非其職務上所應為之行為，
    係屬刑事上之犯罪行為，自非民法第 188條規定之執行職務
    ，是元富證券公司自無負連帶賠償責任之理等語，資為抗辯
    。
五、以下之事實為兩造所不爭執：
（一）上訴人分別於93年9月24日、93年12月22日各存款2百萬元
      至上訴人設於元富證券公司之 00000000000號期貨交易帳
      戶。
（二）上訴人上開帳戶於95年1月26日結清時僅剩餘額1,050,462
      元。
（三）上訴人上開帳戶自93年11月起有自兆豐國際商業銀行敦南
      分行00000000000號帳戶每月匯入2萬元或4萬元至94年 12
      月間止，共42萬元。
（四）上訴人有自上開帳戶每次提領2萬元或4萬元，共38萬元；
      另每次提領超過4萬元部分，共577,593元。
（五）上訴人上開帳戶之 4百萬元從事期貨交易，實際因期貨交
      易之虧損為2,005,240元，另支付手續費324,670元，及稅
      款82,035元。
六、上訴人主張丁○○為元富證券公司之員工，於93年 9月間為
    遊說上訴人加入其台北期貨部門之代操交易，對上訴人提出
    保障原本即保證每月獲利1％之代操條件，上訴人交付4百萬
    元供丁○○代操，至94年9月結束代操交易時虧損2,949,538
    元，丁○○之行為違反期貨交易法第73條第1項及第63條第2
    、 3款，因此依侵權行為之規定請求被上訴人連帶賠償。惟
    損害賠償之債，以有損害之發生及有責任原因之事實，並二
    者之間有相當因果關係為其成立要件，故原告所主張損害賠
    償之債，如不合於此項成立要件者，即難謂有損害賠償請求
    權存在（參照最高法院 48年台上字第481號判例），是上訴
    人請求被上訴人連帶賠償，即必須上訴人主張之損害即投資
    虧損，與丁○○代操期貨交易之行為間有相當因果關係，否
    則被上訴人就上訴人投資虧損之損害即不必負賠償之責。查
    元富證券公司曾就丁○○代上訴人操作期貨交易，保證獲利
    1％，致遭上訴人求償255萬元，訴請丁○○賠償損害，經台
    灣台中地方法院（下稱台中地院）95年度金字第 2號認定「
    上訴人同意由丁○○代客操作期貨交易，係其自行衡量便利
    性及風險後，本於其與丁○○之約定，衡諸一般經驗法則，
    投資交易恆存在虧損風險，而上訴人同意由營業員代客操作
    期貨交易，並非不知期貨交易投資虧損風險之存在，且上訴
    人由丁○○代客操作，期間亦有獲利，堪認期貨交易之獲利
    或虧損均屬期貨投資之可能結果，加以元富證券公司尚按時
    寄發買賣報告書、每月對帳單予客戶，上開客戶當可由買賣
    報告書、對帳單等資料內得知其投資損益狀況，而上開客戶
    於95年 3月間前幾個月開始虧損，即表示要結束代客操作，
    而無論期貨交易結果係獲利或虧損，均係由丁○○以違反期
    貨管理、業務規則之代客操作方式為客戶進行投資交易，可
    知投資之損益，與丁○○代客操作之行為之間並無因果關係
    。依此以言，上訴人之期貨交易發生投資虧損，應係由於市
    場因素不利於其投資所造成，而丁○○是否以代客操作方式
    投資期貨交易，並非影響投資盈虧之因素，丁○○代客操作
    行為，與其客戶所受保證金淨值短少之損害之間，並無相當
    因果關係。」等情，判決駁回元富證券公司之請求確定。而
    元富證券公司於台中地院95年度金字第 2號審理時，告知上
    訴人參加訴訟，上訴人受告知訴訟後不為參加，依民事訴訟
    法第67條之規定，應視為於得行參加時已參加於訴訟，準用
    同法第63條「參加人對於其所輔助之當事人，不得主張本訴
    訟之裁判不當。」之規定，對元富證券公司不得主張台中地
    院95年度金字第 2號之裁判不當，即應受台中地院95年度金
    字第2號判決結果之拘束，是台中地院95年度金字第2號所認
    定丁○○之代客操作期貨交易行為，與上訴人投資虧損之損
    害間無相當因果關係，對上訴人即有效力，上訴人自不得於
    本件為相反之主張（上訴人亦有收受台中地院95年度金字第
    2號判決書，未參加訴訟並對該判決提起上訴）。
七、丁○○之代客操作期貨交易行為，既與上訴人投資虧損之損
    害間無相當因果關係，則上訴人請求被上訴人連帶賠償，自
    屬無據，不能准許。原審為上訴人敗訴之判決，駁回上訴人
    之請求及假執行之聲請，核無違誤，上訴意旨指摘原判決不
    當，求予廢棄改判，為無理由，應予駁回。本件事證已臻明
    確，兩造其餘攻擊防禦方法，均不影響判決之結果，故不逐
    一論述，併予敘明。
八、據上論結，本件上訴為無理由，依民事訴訟法第449條第1項
    、第78條，判決如主文。
中    華    民    國    97    年    3     月    11    日
                  民事第四庭    審判長法  官  黃斐君
                                      法  官  黃永祥
                                      法  官  陳蘇宗
以上正本係照原本作成。
上訴人得上訴。
如對本判決上訴，須於收受判決送達後20日內向本院提出上訴書
狀，其未表明上訴理由者，應於提出上訴後20日內向本院提出上
訴理由書（須按他造人數附具繕本）。
上訴時應提出委任律師為訴訟代理人之委任狀。具有民事訴訟法
第466條之1第1項但書或第2項之情形為訴訟代理人者，另應附具
律師及格證書及釋明委任人與受任人有該條項所定關係之釋明文
書影本。
                                      書記官  林振甫
中    華    民    國    97    年    3     月    12    日
                                                      Ｍ


司法院資訊處製作；財團法人民間司法改革基金會備份。
